【裁判字號】    97,訴,19
【裁判日期】    970708
【裁判案由】    損害賠償
【裁判全文】
臺灣高等法院臺中分院民事判決            97年度訴字第19號
原      告  甲○○
被      告  丙○○
訴訟代理人  乙○○
上列當事人間請求損害賠償事件，原告提起刑事附帶民事訴訟，
經本院刑事庭裁定移送民事庭（97年度附民字第49號），本院於
97年6月24日言詞辯論終結，判決如下：
    主  文
被告應給付原告新臺幣陸拾肆萬柒仟參佰壹拾玖元，及自民國九
十七年二月二十二日起至清償日止，按年利率百分之五計算之利
息。
原告其餘之訴及假執行之聲請均駁回。
訴訟費用由被告負擔。
    事實及理由
一、原告起訴主張：被告與經營機車行之原告為鄰居，詎於民國
    96年7月3日上午10時許，因被告將其機車停放在原告位於台
    中縣神岡鄉○○路1155號住處前，遭甲○○之子對其出言不
    遜，被告已心生不悅，旋又見原告推動被告所停放之機車，
    乃進而與原告理論未果，盛怒之下，竟返家拿取長柄鐮刀朝
    原告身體揮砍多下，並砍中原告頸部、背部等部位，致原告
    受有頭枕部撕裂傷（ 4公分0.5公分0.5公分）、背部深
    層撕裂傷（ 7公分3公分1.5公分）等傷害，原告遭被告
    砍傷後，旋即向丈夫陳允田呼救並逃入屋內。被告持刀砍傷
    原告之行為，業經臺灣台中地方法院（下稱台中地院）96年
    度訴字第2548號、本院 97年度上訴字第317號刑事判決，以
    傷害罪判處有期徒刑一年。原告得依侵權行為之規定，請求
    被告賠償醫療費用新台幣（下同）41,319元、不能工作損失
    10萬5千元、看護費用1萬6千元、精神慰撫金160萬元，合計
    1,762,319元。爰求為命被告給付1,762,319千元，及自起訴
    狀繕本送達翌日（即97年 2月22日）起算法定遲延利息之判
    決。
二、被告則以：原告支出醫療費用僅21,845元，健保給付部分19
    ,474元，原告並不用支出，不能向被告請求。至原告之撕裂
    傷，癒合就會好，不需長期復健治療，原告稱天冷下雨時即
    會酸痛，應係原告先前車禍之故，原告請求賠償精神慰撫金
    160萬元，應有過高等語，資為抗辯。
三、以下之事實為兩造所不爭執：
（一）兩造係鄰居，雙方因機車停放問題發生糾紛已長達10餘年
      ，素有嫌隙。
（二）被告於96年7月3日10時許，將其機車停放在原告位於台中
      縣神岡鄉○○路1155號住處前，遭原告之子對其出言不遜
      ，又見原告推動被告所停放之機車，乃進而與原告理論未
      果，盛怒之下，返家拿取長柄草刀朝原告身體揮砍多下，
      並砍中原告頭部、背部等部位，致原告受有頭枕部撕裂傷
      （4公分0.5公分0.5公分）、背部深層撕裂傷（7公分
      3公分1.5公分）。
（三）原告為被告持刀砍傷後，經送神岡童醫院急診，住院治療
      至同月11日出院。
（四）被告持刀砍傷原告之行為，業經台中地院96年度訴字第25
      48號、本院 97年度上訴字第317號刑事判決，以傷害罪判
      處有期徒刑一年。
（五）原告為被告持刀砍傷，支付醫藥費21,845元，另聲請健保
      給付19,474元。
四、本件原告主張被告於前揭時、地持刀砍傷原告，致原告受有
    頭枕部撕裂傷（ 4公分0.5公分0.5公分）、背部深層撕
    裂傷（ 7公分3公分1.5公分）等情，為被告所不爭執，
    被告並因持刀砍傷原告，為台中地院96年度訴字第2548號、
    本院 97年度上訴字第317號刑事判決判處有期徒刑一年確定
    ，復經本院調閱上開案號之卷宗查明屬實，原告上開主張即
    堪信為真實。
五、按因故意，不法侵害他人之權利者，負損害賠償責任；不法
    侵害他人之身體或健康者，對於被害人因此增加生活上之需
    要時，應負損害賠償責任；被害人非財產上之損害，亦得請
    求賠償相當之金額，民法第184條第1項前段、第193條第1項
    、第195條第1項前段分別定有明文。茲就原告所受之傷害得
    向被告請求賠償之項目及金額分述如下：
（一）醫療費用部分：
    1.原告為被告持刀砍傷，經送神岡童醫院急診，原告主張其
      因此支付醫藥費21,845元，另聲請健保給付19,474元，業
      據提出醫藥費收據66紙為證。被告就原告支付醫藥費21,8
      45元，另聲請健保給付19,474元之事實並不爭執，惟就原
      告所聲請健保給付之19,474元部分，以原告未實際支出，
      不得向其請求等語置辯。
    2.惟按保險制度，旨在保護被害人，非為減輕損害事故加害
      人之責任，保險給付請求權之發生，係以定有支付保險費
      之保險契約為基礎，因與侵權行為所生之損害賠償請求權
      ，並非出於同一原因，後者之損害賠償請求權，殊不因受
      領前者之保險給付而喪失，二者不生損益相抵之問題。是
      被害人縱已自保險人處受領保險給付，亦不因而喪失對加
      害人之損害賠償請求權。茍損害確係因該侵權行為而生，
      無論由保險人或被保險人支出費用，皆屬侵權行為人應對
      被害人賠償之範圍（參照最高法院68年台上字第42號判例
      ）。又本件並非汽車交通事故，自無全民健康保險法第82
      條第1項第1款所定「汽車交通事故因保險對象發生保險事
      故，而對第三人有損害賠償請求權者，全民健康保險之保
      險人於提供保險給付後，得向強制汽車責任保險保險人代
      位行使損害賠償請求權」，及強制汽車責任保險法第32條
      所定「保險人依本法規定所為之保險給付，視為被保險人
      損害賠償金額之一部分，被保險人受賠償請求時，得扣除
      之」之適用，原告所聲請健保給付之19,474元，自仍得向
      被告請求賠償，是原告應得請求被告賠償醫療費用41,319
      元。
（二）不能工作損失部分：
      原告主張其幫堂哥林文堂帶孫子林凱能，每月可收入1萬5
      千元，自96年7月3日起至97年2月3日止均無法工作，受有
      薪資損失 10萬5千元等情，並提出林文堂之戶籍謄本及林
      凱能之母林雅慧支付96年1月1日至同年 6月底之期間每月
      1萬5千元保母費予原告之證明書為證。被告就原告於受傷
      之前有幫其堂哥帶小孩，每月可得薪資1萬5千元之事實亦
      不爭執。而原告不能工作之期間，依原告所提神岡童醫院
      出具診斷證明書載明「96年7月3日來急診求治，行傷口縫
      合手術共16針，7月3日至7月11日住院8天，7月13日至 96
      年10月12日門診求治共11次，復健共60次，無法正常工作
      約半年以上」，及原告所提出之醫藥費收據，原告應係門
      診治療至96年10月12日，復健治療至96年10月22日，是原
      告不能工作之期間應係受傷後六個月即至97年1月3日為止
      ，則原告為被告持刀砍傷致不能工作損失應為9萬元。
（三）看護費部分：
      原告主張其在神岡童醫院急診治療，住院期間為96年7月3
      日至7月11日，共8日，期間白天由其母看護，晚上由其夫
      看護，比照一般看護每日需支付看護費 2千元，其得請求
      賠償看護費用1萬6千元。被告就原告主張一般看護每日需
      支付看護費 2千元乙節已表示不爭執，而原告因傷住院，
      其期間為96年7月3日至7月11日，共8日，亦有神岡童醫院
      出具之診斷證明書為證。另原告於住院期間委由其母及其
      夫看護，按親屬代為照顧被害人之起居，固係基於親情，
      但親屬看護所付出之勞力並非不能評價為金錢，雖因二者
      身分關係而免除被害人之支付義務，惟此種基於身分關係
      之恩惠，自不能加惠於加害人，故由親屬看護時雖無現實
      看護費之支付，仍應認被害人受有相當於看護費之損害，
      得向加害人請求賠償，始符公平原則（參照最高法院94年
      度台上字第1543號判決）。故原告請求被告賠償看護費用
      1萬6千元，尚無不合。
（四）精神慰撫金部分：
    1.原告主張其因被告持刀砍傷之行為，受有頭枕部撕裂傷（
      4公分0.5公分0.5公分）、背部深層撕裂傷（7公分
      3公分1.5公分），需長期復健治療，且每逢天氣冷或下
      雨，受傷處即會酸痛，原告之肉體及精神受極大之痛苦，
      因此請求精神慰撫金 160萬元等情。被告則以原告之撕裂
      傷，癒合就會好，不需長期復健治療，原告稱天冷下雨時
      即會酸痛，應係原告先前車禍之故，與本件無關，原告請
      求賠償精神慰撫金160萬元，應有過高等語置辯。
    2.被告與原告係鄰居，被告僅因機車停放之細故即持長柄草
      刀朝原告身體揮砍多下，並砍中原告頸部、背部，原告經
      送醫急診治療，住院 8天，並門診及復健治療數月始痊癒
      ，原告於被告服刑出獄後須經常面對被告，心情必受被告
      持刀砍傷之陰影所影響，原告精神自受有極大之痛苦。本
      院斟酌原告受傷所受之痛苦，及原告名下有投資共175,35
      0元，93、94、95年分別有所得51,078元、51,870元、62,
      076元；被告名下有車號3FP-2288號自用小客車，93、94
      、95年無所得，此有本院所調得之稅務電子閘門財產所得
      調件明細表在卷可憑，暨兩造教育程度、社會地位等一切
      情狀，認原告請求160萬元之精神慰撫金，尚有過高，應
      以50萬元為適當。
六、綜上所述，被告應賠償原告醫療費用41,319元、不能工作損
    失9萬元、看護費用1萬6千元及精神慰撫金50萬元，合計647
    ,319元。原告請求賠償 1,762,319元，及自起訴狀繕本送達
    翌日（即97年2月22日）起算之法定遲延利息，在647,319元
    及其利息之範圍內，核無不合，應予准許，逾此部分之請求
    ，尚屬無據，應予駁回。原告陳明願供擔保聲請宣告假執行
    ，就其敗訴部分，假執行之聲請，失所附麗，至其勝訴部分
    ，本院所判決命被告給付之金額，被告不得上訴三審，一經
    本院宣示本件判決即告確定，原告聲請假執行亦無必要，原
    告假執行之聲請應併駁回。
七、據上論結，本件原告之訴為一部有理由，一部無理由，依民
    事訴訟法第79條，判決如主文。
中    華    民    國    97    年    7     月    8     日
                  民事第四庭    審判長法  官  陳蘇宗
                                      法  官  盧江陽
                                      法  官  張浴美
以上正本係照原本作成。
不得上訴。
                                      書記官  林振甫
中    華    民    國    97    年    7     月    8     日
                                                      Ａ


司法院資訊處製作；財團法人民間司法改革基金會備份。
